臺灣高等法院民事判決　　　　　　　　 96年度重上字第146號
　　上　訴　人　好樂迪股份有限公司
　　法定代理人　乙○○
　　訴訟代理人　蔡順雄律師
　　　　　　　　曹詩羽律師
　　　　　　　　簡嘉宏律師
　　被上訴人　　中國廣播股份有限公司
　　法定代理人　甲○○
　　訴訟代理人　彭郁欣律師
上列當事人間分擔虧損事件，上訴人對於中華民國96年1月30日
臺灣臺北地方法院95年度重訴字第876號第一審判決提起上訴，
經本院於96年5月8日言詞辯論終結，茲判決如下：
    主  文
上訴駁回。
第二審訴訟費用由上訴人負擔。
    事實及理由
     事實及理由
一、上訴人主張：兩造與訴外人迪廣國際股份有限公司籌備處於
    民國89年2月2日簽訂合約書（下稱系爭合約），由其與被上
    訴人各以出資比例6：4合資成立迪廣國際股份有限公司（下
    稱迪廣公司），經營視聽伴唱業務及設立V-Mix品牌之KTV
    。系爭契約性質上具有屬人性，故迪廣公司成立後，兩造間
    之權利義務關係，除依循該合約外，應類推適用民法合夥規
    定。而迪廣公司自93年起即虧損連連，至95年3月止，虧損
    額已達新台幣（以下同）48,620,000元，應由兩造依出資比
    例（即6：4）分擔之，被上訴人應分擔額為19,448,000元等
    情，爰類推適用民法第677條第1項規定，請求被上訴人給付
    19,448,000元及自95年3月11日起至清償之日止，按週年利
    率5％計付之利息，案經原審判決駁回，上訴人上訴聲明：
    (一)原判決廢棄。(二)被上訴人給付19,448,000元及自95年3 月
    11日起至清償之日止，按週年利率5％計付利息。(三)願供擔
    保請准宣告假執行。
二、被上訴人則以：兩造均為公開發行公司組織，不能違反公司
    法第13條規定，擔任他公司無限責任股東或合夥事業之合夥
    人。系爭合約純為合資設立迪廣公司，並無成立合夥關係之
    合意，其僅負繳清合資款之義務，自無類推適用民法第677
    條第1項規定分擔虧損之餘地等語答辯，並聲明：上訴駁回
    ，如受不利益之判決，願供擔保請准宣告免為假執行。
三、查上訴人主張於89年2月2日與被上訴人就合資籌組迪廣公司
    經營視聽伴唱業務事宜，而與訴外人迪廣公司籌備處簽訂系
    爭合約，兩造以出資比例6：4合資成立迪廣公司，由上訴人
    提供經營管理之技術服務，迪廣公司則支付管理顧問費予上
    訴人，迪廣公司並向被上訴人承租建物、支付租金而經營業
    務，有合約書附卷可稽（見原審卷第9-12頁），復為被上訴
    人所不爭執，堪信為真實。
四、本件兩造之爭執事項厥為：上訴人得否主張類推適用合夥關
    係請求被上訴人分擔迪廣公司虧損額？經查：
 1、按合夥，謂二人以上互約出資以經營共同事業之契約，民法
    第667條第1項定有明文。又公司不得為他公司無限責任股東
    或合夥事業之合夥人，復為公司法第13條第1項所明定。本
    件兩造均屬股份有限公司之組織，揆諸上開說明，尚不得訂
    定合夥契約。次查兩造乃為共同籌組營業視聽伴唱業務之股
    份有限公司（即迪廣公司），而就合資籌組事宜，議訂系爭
    合約以資信守，是系爭契約所規範之權利義務均係就兩造間
    關於設立迪廣公司時應遵守事項，綜觀契約全文，並無記載
    迪廣公司之盈餘利潤及虧損負擔之分配，難認有何上訴人所
    主張系爭契約具有屬人性之人合性質，而應類推適用民法合
    夥契約之規定。
 2、次按所謂法律之類推適用，乃案件事實與法定案型類似性之
    認定，而將法定案型之規定效果比附援引到法無明文的系爭
    案件。本件兩造訂約目的在於共同出資籌組迪廣公司，迪廣
    公司成立後，系爭契約達成目的，而迪廣公司乃股份有限公
    司型態之法人，兩造成為迪廣公司股東，對於該公司權利義
    務自應適用公司法之規範。而股份有限公司之股東，僅就其
    所認股份對公司負其責任；股東就其所認之股份，對公司負
    有繳款之義務，而股東對公司之責任，亦以繳清其所認股份
    之金額為限，公司法第139條、第154條分別定有明文。換言
    之，股東除就所認股份負出資之義務外，無其他任何出資義
    務，亦不受損失之分擔，此即股東有限責任原則之精神所在
    。從而，上訴人主張被上訴人就迪廣公司虧損，應依其出資
    比例分擔虧損額，自屬無據。
五、綜上所述，上訴人依類推適用民法關於合夥契約之規定，請
    求被上訴人給付19,448,000元，及自95年3月11日起至清償
    之日止，按週年利率5％計算之利息，為無理由，不應准許
    ，其假執行之聲請亦失所附麗，應併予駁回。原審為上訴人
    敗訴判決，及駁回其假執行之聲請，並無不合。上訴人意旨
    指摘原判決不當，聲明廢棄改判，為無理由，應予駁回。
六、本件事證已經明確，兩造其餘陳述，無礙本院判斷，爰不再
    一一論述，附此敘明。
七、據上論結，本件上訴為無理由，依民事訴訟法第449條第1項
    、第78條，判決如主文。
中　　華　　民　　國　　96　　年　　5　　月　　22　　日
                    民事第九庭
                        審判長法  官 黃熙嫣
                              法  官 楊力進
                              法  官 陳玉完
正本係照原本作成。
如不服本判決，應於收受送達後20日內向本院提出上訴書狀，其
未表明上訴理由者，應於提出上訴後20日內向本院補提理由書狀
（均須按他造當事人之人數附繕本）上訴時應提出委任律師或具
有律師資格之人之委任狀；委任有律師資格者，另應附具律師資
格證書及釋明委任人與受任人有民事訴訟法第466條之1第1項但
書或第2項（詳附註）所定關係之釋明文書影本。
中　　華　　民　　國　　96　　年　　5 　　月　　24　　日
　　　　　　　　　　　　　　　書記官 鎖瑞嶺
附註：
民事訴訟法第466條之1（第1項、第2項）：
對於第二審判決上訴，上訴人應委任律師為訴訟代理人。但上訴
人或其他法定代理人具有律師資格者，不在此限。
上訴人之配偶、三親等內之血親、二親等內之姻親，或上訴人為
法人、中央或地方機關時，其所屬專任人員具有律師資格並經法
院認為適當者，亦得為第三審訴訟代理人。
